臺灣桃園地方法院刑事交通事件裁定　　　　　　　　　九十年度交聲字第三三五號
　　異　議　人　甲○○
右列受處分人因違反道路交通管理處罰條例案件，對於台灣省公路局新竹區監理所桃
園監理站九十年十一月六日，桃監稽五字第車裁五二─Ｚ00000000號裁決書
不服，聲明異議，本院裁定如左：
        主  文
原處分撤銷。
甲○○汽車駕駛人，汽車裝載貨物超過核定之總重量，處新台幣壹萬壹仟元，並記汽
車違規紀錄壹次。
        理  由
一、按貨車之裝載，應依裝載貨物不得超過核定之總重量，為道路交通安全規則第七
    十九條第一項第一款所明文規定。又違反上開規定者，依道路交通管理處罰條例
    第二十九條之二第一項、第三項規定「汽車裝載貨物超過核定之總重量、總聯結
    重量者，處汽車所有人罰鍰，並記汽車違規紀錄一次‧‧‧有前二項規定之情形
    者，應責令改正或當場禁止通行，並處新臺幣一萬元罰鍰，超載十公噸以下者，
    以總超載部分，每一公噸加罰新臺幣一千元；‧‧‧未滿一公噸以一公噸計算。
    」。再按，交通法庭認為聲明異議有理由或聲明異議雖無理由而原處分不當或違
    法者，應以裁定將原處分經聲明異議部分撤銷，並自為裁定，為道路交通案件處
    理辦法第二十條前段所明文規定，合先敘明。
二、聲明異議意旨略以：異議人載一批木製佛像行經高速公路，被公路警察攔下，到
    南坎交流道下長榮貨櫃場過磅，結果總重是三．八六公頓，本來總重三．四九公
    噸可加一成為三八．三九公噸，超過二十一公斤，伊相信每個地磅過磅都以噸來
    計算，誤差幾十公斤是正常的，且在過磅時本伊下車查看地磅總重時，警察先生
    再叫伊回車上增加重量，為此聲明異議云云。而原處分意旨則以：聲明異議人甲
    ○○先生所有Ｖ九－九六五三號自小貨車於九十年七月十二日十時三十分行經南
    四七公里為內政部警政署國道公路警察局第一警察隊攔截舉發『載運佛像經過磅
    總重三．八六Ｔ、核重三．四九Ｔ，超重Ｏ．三七Ｔ』並填掣公警局交字第Ｚ0
    0000000號違規通知單移送該站依法裁罰。
三、經查：異議人對於其於九十年七月十二日上午十時三十分，駕駛Ｖ九－九六五三
    號自小貨車，行經國道一號高速公路南四七公里為內政部警政署國道公路警察局
    第一警察隊攔截，並到南坎交流道下長榮貨櫃場過磅，結果總重是三．八六公頓
    ，核重三．四九公噸，超重Ｏ．三七公噸一事，並不爭執，僅異議稱本來總重三
    ．四九公噸可加一成為三八．三九公噸，超過二十一公斤，伊相信每個地磅過磅
    都以噸來計算，誤差幾十公斤是正常的云云，惟查道路交通安全規則第七十九條
    第一項第一款已明確規定貨車之裝載不得超過核定之總重量，異議人所有之前揭
    小貨車經核定之總重量為三．四九公噸，其裝載貨物超過三．四九公噸即屬違反
    上開道路交通安全規則，原舉發單位雖稱該隊舉發超載均有寬容量百分之十，然
    此乃未兼顧情、理、法，斟酌地磅所可能產生之誤差，而以總重之百分之十為容
    許誤差，對未超過容許誤差者得不予舉發，但要不得因此即謂在容許誤差之外尚
    應有容許之誤差，並認舉發單位就已超過容許誤差之輕微超重之舉發有何不當之
    處，否則即與立法意旨在維護道路壽命及行車安全相違，而使投機者利用此一容
    許誤差大肆超載，嚴重影響道路壽命及大眾行車安全。異議人所有之前揭小貨車
    既超載Ｏ．三七公噸（核為三百七十公斤），顯非在合理之容許誤差範圍，且異
    議人之體重亦不可能達三百七十公斤，是異議人所有之前揭小貨車超載之違規行
    為確屬明確，異議人猶以容許誤差之載重上限辯稱其僅超載二十一公斤，要屬無
    稽，其異議顯無理由。原處分以異議人前開小賀車超載Ｏ．三七公噸，依舉發違
    反法條為道路交通管理處罰條例第二十九條之二第三項，裁處異議人罰緩新台幣
    一萬一千元與法雖無不合，然原處分之簡要理由欄記載「受處分人之車輛於上開
    時間、地點被舉發違規事實，係違反道路交通管理處罰條例第二十九條第三項」
    ，且就所裁處「記汽車違規紀錄壹次」之法條依據漏未記載，均有違誤之處。本
    件異議人之異議雖無理由，然原處分既有上述違誤之處，自應由本院依道路交通
    案件處理辦法第二十條前段之規定撤銷原處分，並依法自為裁定如主文第二項所
    示。
據上論斷，應依道路交通案件處理辦法第二十條前段，道路交通管理處罰條例第二十
九條之二第一項、第三項，裁定如主文。
中      華      民      國    九十一    年      三      月    二十二    日
                                臺灣桃園地方法院交通法庭
                                    法  官   林春鈴
右正本證明與原本無異。
如不服本裁定，應於裁定送達後五日內向本院提出抗告狀。
                                    書記官   江世亨
中      華      民      國    九十一    年      三     月    二十五     日
